---
---
---

# R Temel Egitimi

"+" =\> R terminalinde hata durumunu belirtir. 3 % 5 =\> Hata uretir. R in tanimadigi operatordur.

```{r}
11+11
```

-   Basit ornek \> Matematik islemleri

```{r}
7 * 3
21 - 6
15 / 5
```

-   Kolon operatoru bir seri olusturur.

```{r}
1:6
```

-   Deger atama "\<-" seklinde kullanilir.

```{r}
a <- 1# a ya 1 degerini atar. 
a
b <- 1:6# b ye 1 ile 6 arasi deger atamasi yapar. 
b
```

-   Degisken islemleri.

```{r}
a <- a + 2     # a nin degerine 2 eklenir. 
a

```

-   Degisken eleman bazinda operasyon seklinde aritmetik islemleri

a = 1:6 kadar olan islemde a + 1 tum dize elemanlarin herbirne +1 seklinde satir bazli uygulanir. Iki dizenin aritmetik isleminde kisa olan dizi satir bazli olarak tekrarli sekilde esit sekilde uzatilir.

a b sonuc (a elemani 1,2 seklinde iki elemanli bir dizidir.) 1 1 2 2 2 4 1 3 4 2 4 6

-   Fonksiyonlar.

```{r}
ls()            # Enviroentmenteki nesnelerin adlarini verir.  

rm(a)           # Degiskenlerden belirtilen veriyi silmeye yarar. 

round(3.1415)   # Tam sayi yuvarlama. 

factorial(5)    # Factoriyel hesaplama. 

mean(b)         # Verilen dizenin ortalama hesabi icin kullanilir. 

mean_b <- mean(b)

round(mean_b)

factorial(round(mean_b))

sample(
  x = 1:4, 
  size = 2
  ) # Random fonksiyonuna benzer. Belirli aralikta belirli adette ornek uretir. x degeri alacagi ornek araligini belirtirken size ise ornek miktaridir. 



```

-   Zar Ornegi (Zarin uc defa atildigi bir zar ornegi.) Ornek notu; sample fonksiyonunun argulanlarinda isimlerini(x,size v.b.) yazilirsa arguman sirasina uyma zorunlulugu ortadan kalkar.

```{r}
zar <- 1:6
sample(
  x=zar,
  size = 3
)

```

-   args() arguman tanimlama forksiyonu. isleme alinan forksiyonun kullabilir argumanlarini verir.

Ornek; Fonksiyonun size argumani secilen orneklem sayisidir. size 3 ayni anda 3 zar olarak dusunulur. Replacement argumani ise True modunda secilen nesneler listeden dusurulmeden herseferinde listenin tamamindan orneklem secilir. Yani false durumunda 6 6 gibi bir cift sayi gelmez.

```{r}
args(sample)
args(round)

```

-   Fonksiyonlar : Bir defa yazip programin herhangi bir yerinden cagirilabilen yapilardir. Olusum sablonuna dikkat edilmeli. Fonksiyon deger atama ile bitiyorsa deger dondurmez. Herhangi bir islemle veya cagirimla bitiyorsa deger dondurur.

```{r}
roll <- function(){
  zar <- 1:6
  zarat <- sample(
    x=zar,
    size = 2,
    replace = TRUE
  )
  sum(zarat)# Burada sum ile toplanarak bir geri donus verisi olusturuldu. 
}           
            # Bu asamada Fonksiyon olusturuldu. 

roll()      # Bu satirda Fonksiyon cagirilir. 
```

-   Fonksiyon argumanlari; Fonsiyona dinamik deger gondererek islem yaptirmak.

```{r}
roll2 <- function(bones){     # bones ile fonksiyonu dinamik hale getirir. 
  zarat <- sample(
    bones,
    size = 2,
    replace = TRUE
  )
  sum(bones)
}

roll2(3)        # Fonksiyona deger gondererek calismasini saglar. 

```
